臺灣高雄地方法院刑事判決　　　　　　　 99年度訴字第887號
公　訴　人　臺灣高雄地方法院檢察署檢察官
被　　　告　戴錫三
義務辯護人　張文雪律師
被　　　告　石維華
義務辯護人　黃小舫律師
上列被告等因違反槍砲彈藥刀械管制條例案件，經檢察官提起公
訴（98年度偵字第31925號、99年度偵字第1767、2137號），本
院判決如下：
    主  文
戴錫三未經許可，持有可發射子彈具有殺傷力之改造手槍，累犯
，處有期徒刑肆年貳月，併科罰金新臺幣伍萬元，罰金如易服勞
役，以新臺幣壹仟元折算壹日。扣案之仿BERETTA 廠M9型半自動
改造手槍壹枝（含彈匣壹個，槍枝管制編號：00000000
00號），沒收之。
石維華未經許可，寄藏可發射子彈具有殺傷力之改造手槍，累犯
，處有期徒刑參年陸月，併科罰金新臺幣參萬元，罰金如易服勞
役，以新臺幣壹仟元折算壹日。扣案之仿BERETTA 廠M9型半自動
改造手槍壹枝（含彈匣壹個，槍枝管制編號：00000000
00號），沒收之。
    事  實
一、戴錫三（綽號鐵釘）前因施用毒品案件，經本院以93年度訴
    字第3466號判決處有期徒刑7 月、3 月，應執行有期徒刑9
    月，上訴後，先經臺灣高等法院高雄分院以94年度上訴字第
    305 號判決駁回上訴，再經最高法院以94年度台上字第3774
    號判決駁回上訴而確定，嗣經臺灣高等法院高雄分院以96年
    度聲減字第425 號裁定減刑為應執行有期徒刑4 月15日確定
    ，於民國96年7 月16日縮短刑期執行完畢出監；石維華前因
    違反肅清煙毒條例等案件，經臺灣高等法院高雄分院以82年
    度上訴字第205 號、87年度上訴字第852 號判決分別判處應
    執行有期徒刑8 年、3 年4 月確定，與另案所處拘役接續執
    行，於89年12月17日縮短刑期假釋出監付保護管束，於95年
    12 月2日因保護管束期滿，假釋未經撤銷視為執行完畢。
二、戴錫三及石維華均明知可發射子彈具有殺傷力之改造槍枝，
    係槍砲彈藥刀械管制條例所列管之物品，非經中央主管機關
    許可，不得持有、寄藏，戴錫三竟仍基於持有具有殺傷力改
    造槍枝之犯意，於民國96年7 月16日出監後至98年10月20日
    8 時前之某不詳時間，在不詳地點，以不詳方式取得仿BERE
    TT A廠M9型半自動改造手槍1 枝（含彈匣1 個，槍枝管制編
    號：0 00000 0000號），未經許可而持有之；嗣於98年10月
    20日8 時許，戴錫三將上開具有殺傷力之改造手槍1 枝（含
    彈匣1 個）連同不具殺傷力之口徑9mm 制式子彈24顆、已擊
    發之口徑9mm 制式彈殼1 顆裝在1 只牛皮紙袋內，再將牛皮
    紙袋裝在1 只黑色皮包內後，將該只黑色皮包攜至石維華位
    於高雄市三民區○○○路543 巷26號4 樓住處（下稱民族一
    路住處）房間內，交由石維華藏放，石維華竟基於寄藏具有
    殺傷力改造槍枝之犯意，將裝有上開具有殺傷力改造手槍1
    枝（含彈匣1 個）之黑色皮包1 只寄藏在其上開民族一路住
    處房間內。嗣經警於98年10月27日8 時5 分許持搜索票至石
    維華位於民族一路住處房間執行搜索後查獲，並扣得上開具
    有殺傷力改造手槍1 枝（含彈匣1 個，槍枝管制編號：0000
    00 0000 號）、不具殺傷力之口徑9mm 制式子彈24顆、已擊
    發之口徑9mm 制式彈殼1 顆、牛皮紙袋1 只、黑色皮包1 只
    。
三、案經高雄市政府警察局移請臺灣高雄地方法院檢察署檢察官
    偵查起訴。
    理  由
壹、證據能力部分：
一、按被告以外之人於審判外之言詞或書面陳述，除法律有規定
    者外，不得作為證據，刑事訴訟法第159 條第1 項定有明文
    。查證人即共同被告石維華於警詢時所為之陳述，其中涉及
    共同被告戴錫三之部分，仍屬被告戴錫三以外之人於審判外
    之言詞陳述，被告戴錫三及其辯護人均否認其證據能力，經
    核復不符合刑事訴訟法第159 條之2 、第159 條之3 、第
    159 條之5 等規定，應無證據能力。另共同被告石維華於偵
    查中羈押訊問時向法官所為之陳述，就共同被告戴錫三涉案
    部分，屬審判外向法官所為之陳述，且其於本院審理中，就
    共同被告戴錫三涉案部分，以證人身分具結作證，對共同被
    告戴錫三之對質詰問權均已獲得保障，故共同被告石維華前
    開供述，自得採為共同被告戴錫三之證據。
二、按被告以外之人於偵查中向檢察官所為陳述，除顯有不可信
    之情況者外，得為證據，刑事訴訟法第159 條之1 第2 項定
    有明文。偵查中對被告以外之人所為之偵查筆錄，性質上係
    屬傳聞證據，惟現階段刑事訴訟法規定檢察官代表國家偵查
    犯罪、實施公訴，依法其有訊問被告之權，證人且須具結，
    而實務運作時，檢察官偵查中向被告以外之人所取得之陳述
    ，原則上均能遵守法律規定，不致違法取供，其可信度極高
    ，職是，本件證人涂惠琳、共同被告石維華於偵查中檢察官
    以證人身分予以訊問，並經依法具結在卷（偵一卷第44頁、
    第78頁、第168 頁），且無證據顯示檢察官在偵查時有不法
    取供之情形，亦查無證據顯示有顯不可信之情況。是揆諸前
    揭說明，上開證人涂惠琳、共同被告石維華於偵查中之證述
    ，均具有證據能力。
三、按現行刑事訴訟法關於「鑑定」之規定，除選任自然人充當
    鑑定人外，另設有囑託機關鑑定制度。依同法第198 條、第
    208 條之規定，不論鑑定人或鑑定機關、團體，固均應由法
    院、審判長、受命法官或檢察官視具體個案之需要而為選任
    、囑託，並依第206 條之規定，提出言詞或書面報告，始符
    合同法第159 條第1 項所定得作為證據之「法律有規定」之
    情形。否則所為之鑑定，仍屬傳聞證據。然於司法警察機關
    調查中之案件，為因應實務上，或因量大、或有急迫之現實
    需求，例行性當然有鑑定之必要者，例如毒品之種類與成分
    、尿液之毒品反應，或者槍彈有無殺傷力等鑑定，基於檢察
    一體原則，得由該管檢察長對於轄區內之案件，以事前概括
    選任鑑定人或囑託鑑定機關、團體之方式，俾便轄區內之司
    法警察官、司法警察對於調查中之此類案件，得即時送請先
    前已選任之鑑定人或囑託之鑑定機關、團體實施鑑定，以求
    時效（法務部92年9 月1 日法檢字第0920035083號函參照，
    刊載於法務部公報第312 期）。此種由檢察機關概括選任鑑
    定人或概括囑託鑑定機關、團體，再轉知司法警察官、司法
    警察於調查犯罪時參考辦理之作為，法無明文禁止，係為因
    應現行刑事訴訟法增訂傳聞法則及其例外規定之實務運作而
    為。此種由司法警察官、司法警察依檢察官所概括選任之鑑
    定人或囑託鑑定機關、團體所為之鑑定結果，與檢察官選任
    或囑託為鑑定者，性質上並無差異，同具有證據能力（最高
    法院96年度臺上字第2860號判決參照）。扣案之仿BERETTA
    廠M9型半自動手槍製造之可發射子彈具有殺傷力之改造手槍
    1 支（槍枝管制編號0000 000000 號），經高雄市政府警察
    局刑事警察大隊依前開作業流程，送請內政部警政署刑事警
    察局鑑定，該局所出具之槍彈鑑定書，揆諸前揭說明，自屬
    「法律規定」得為證據者，應具證據能力。
四、除前述已說明證據能力之部分外，本判決所引用之其餘證據
    資料（詳後引用之各項證據），其中係屬傳聞證據部分，縱
    無刑事訴訟法第159 條之1 至第159 條之4 或其他規定之傳
    聞證據例外情形，亦因被告戴錫三、石維華及渠等之辯護人
    、檢察官於本院調查證據時，均已明示同意作為證據使用（
    本院卷一第42頁背面、本院卷二第60頁背面、第149 頁），
    且本院審酌卷內並無事證顯示各該陳述之作成時、地與週遭
    環境，有何致令陳述內容虛偽、偏頗之狀況後，也認為適當
    ，依刑事訴訟法第15 9條之5 第1 項之規定，為傳聞法則之
    例外，應有證據能力。
五、其餘憑以認定本案犯罪事實之非供述證據（詳後述），查無
    違反法定程序取得之情，依刑事訴訟法第158 條之4 規定反
    面解釋，有證據能力。
實體部分：
一、被告石維華部分：
    訊據被告石維華固坦承98年10月20日8 時許，戴錫三攜扣案
    之黑色皮包1 只至其上開民族一路住處房間，然矢口否認有
    何未經許可寄藏具有殺傷力改造手槍犯行，辯稱：戴錫三離
    去時忘記將皮包帶走，不知道皮包裡面是什麼東西，發現戴
    錫三所遺留皮包時，有以門號0000000000號行動電話撥打戴
    錫三所使用之門號0000000000號行動電話2 次與戴錫三聯絡
    ，要求戴錫三至其住處取回皮包，曾將皮包拿起來，覺得很
    重，應該是貴重的東西，但沒有打開看云云。經查：
  （一）高雄市三民區○○○路543 巷26號4 樓係被告石維華之
        住處，扣案黑色皮包及皮包內物品係自上開房屋由被告
        石維華所使用之房間內起出等情，迭據其於警詢、偵訊
        及本院審理時均坦白不諱（偵卷一第8 至12頁、第41至
        43頁，聲羈卷第6 頁，本院卷一第41頁背面，本院卷二
        第151 頁），並有高雄市政府警察局刑事警察大隊搜索
        扣押筆錄暨扣押物品目錄表1 份、搜索現場及扣押物照
        片10張在卷足憑（偵卷一第17至20頁、第22至26頁、第
        28至31頁），足徵上開黑色皮包及皮包內物品確在被告
        石維華住處房間內扣得。
  （二）上開為警扣得之物品共有手槍1 枝（含彈匣1 個）、子
        彈24顆、彈殼1 顆、牛皮紙袋1 只、黑色皮包1 只，又
        扣案之手槍1 枝（含彈匣1 個），經送請內政部警政署
        刑事警察局鑑定後，認：送鑑手槍1 枝（槍枝管制編號
        00 00 000000），認係改造手槍，由仿BERETTA 廠M9型
        半自動手槍製造之槍枝，換裝土造金屬槍管而成，擊發
        功能正常，可供擊發適用子彈使用，認具殺傷力等語，
        有該局98年12月4 日刑鑑字第0980154786號鑑定書1 份
        及所附照片4 張附卷可查（偵卷一第124 至125 頁），
        足見上開扣案改造手槍1 枝（含彈匣1 個）具有殺傷力
        至明。
  （三）被告石維華雖為前揭辯解，然查：住處房間係一般人居
        家所管領支配具有絕對排他之空間，及具有殺傷力之槍
        枝為政府相關治安機關查緝甚嚴之違禁物，且有一定財
        產價值，而持有、寄藏具有殺傷力之改造槍枝更係重罪
        等情，為公眾週知之事實，是以起出本件扣案槍枝處為
        被告石維華所使用之房間衡之，足認被告石維華就本件
        扣案槍枝確有管領支配權，設若無相當之信賴關係，衡
        情一般持有槍枝者，當不致輕易將有財產價值之違禁物
        攜至他人住處房間。依被告石維華所述，戴錫三既將裝
        有具有殺傷力改造槍枝之黑色皮包攜至被告石維華所使
        用之房間，於離去時又未將黑色皮包帶走，苟無一定信
        賴關係，戴錫三在與被告石維華並非至親之情形下，斷
        無可能將有財產價值之違禁物放置被告石維華所管領支
        配之空間範圍內，且戴錫三如未將黑色皮包內裝有具有
        殺傷力之改造槍枝一事告知被告石維華，該黑色皮包亦
        有遭被告石維華開啟而得知戴錫三違法持有槍枝之虞，
        顯見戴錫三係有意將黑色皮包交予被告石維華保管，且
        可信賴被告石維華會妥為保管。是以戴錫三為確保被告
        石維華能妥善保管上開槍枝，以避免損失及遭查緝之風
        險，戴錫三理應於將黑色皮包交付被告石維華保管時，
        明確告知所交付者係槍枝，較與常情相符。
  （四）依卷附門號0000000000號行動電話之通聯紀錄觀之（偵
        卷二第26至31頁），被告石維華雖於98年10月20日8 時
        42分52秒、同日9 時2 分41秒以所使用門號0000000000
        號行動電話撥打戴錫三所使用之門號0000000000號行動
        電話，然第1 通電話通話秒數為24秒，第2 通通話秒數
        僅有4 秒，如被告石維華係於電話中催促戴錫三取回皮
        包，是否能於24秒、4 秒之通話秒數內說明清楚，尚非
        無疑，而該2 通通話並無通訊監察譯文可資確認通話內
        容，故被告石維華所稱撥打電話要戴錫三返回取走皮包
        一詞，是否屬實，殊值懷疑。又戴錫三接獲2 通電話後
        既未立即返回被告石維華住處取走皮包，益徵戴錫三信
        賴被告石維華，並有意將黑色皮包交予被告石維華保管
        。
  （五）綜上，被告石維華明知戴錫三係委託寄藏槍枝，仍同意
        予以保管一節，堪以認定。是被告石維華辯稱：黑色皮
        包為戴錫三遺留，其不知皮包內有何物云云，委無足採
        。
二、被告戴錫三部分：
    訊據被告戴錫三矢口否認有何未經許可持有具有殺傷力改造
    手槍犯行，辯稱：沒有於98年8 月20日去找石維華，也沒有
    放東西在他那邊，與兒子戴哲瑋於會客時所談及「車子放在
    石維華那裡」是指有一台貨車放在石維華任職的釣蝦場那裡
    云云。經查：
  （一）證人即共同被告石維華於本院審理時具結證稱：98年10
        月20日8 時許，被告戴錫三攜黑色皮包1 只至其上開民
        族一路住處房間內等語，經核與其於檢察官偵訊中所具
        結證述：該黑色包包是戴錫三在98年10月20日早上8 點
        多前去其住處討錢時，留在房間等語（偵卷一第43頁）
        大致相符，石維華雖否認知悉被告戴錫三所攜黑色皮包
        內裝有具有殺傷力改造槍枝，惟此無非係因石維華於本
        院審理時，欲以其不知被告戴錫三之黑色皮包內確為具
        有殺傷力改造槍枝為由而脫免其自身刑責，石維華所辯
        ，顯與常理不符，無可採信，已如上述。此外復有上開
        高雄市政府警察局刑事警察大隊搜索扣押筆錄暨扣押物
        品目錄表1 份、搜索現場及扣押物照片10張在卷可稽（
        偵卷一第17至20頁、第22至26頁、第28至31頁），再遭
        查獲之手槍1 枝（含彈匣1 個），經鑑驗為仿BERETTA
        廠M9型半自動手槍製造之槍枝，且具殺傷力乙情，亦有
        上開槍彈鑑定書在卷可憑。
  （二）被告戴錫三雖為前揭辯解，然查：證人即被告戴錫三之
        女友涂惠琳於偵查中具結證述：有與戴錫三同居在三民
        區○○○路100 號12樓內，約同居一個月，戴錫三的小
        貨車沒有借給石維華過，10月20日沒有與戴錫三一同去
        石維華的住處，是戴錫三自己去的，印象很深，因有在
        指責戴錫三為何都不睡覺，都在看電視，只知道戴錫三
        有放東西在石維華那裡，有看過戴錫三持有槍枝，戴錫
        三被通緝查獲前約1 星期，在河北二路100 號12樓之住
        處，有看過槍枝裝在牛皮紙袋內等語（偵一卷第165 至
        167 頁），經核與證人即共同被告石維華於偵查及本院
        審理時所證述被告戴錫三於98年10月20日上午曾至石維
        華住處一情相符，而扣案槍枝於查獲時確係置於1 只牛
        皮紙袋內，有高雄市政府警察局刑事警察大隊搜索扣押
        筆錄暨扣押物品目錄表1 份、搜索現場及扣押物照片10
        張在卷可參（偵卷一第17至20頁、第22至26頁、第28至
        31頁），亦與證人涂惠琳於偵查中所證述曾見戴錫三持
        有槍枝，看過槍枝裝在牛皮紙袋內等語相符，顯見被告
        戴錫三確曾持有槍枝，且將槍枝裝在牛皮紙袋內，並於
        98年10月20日上午曾至石維華住處。
  （三）被告戴錫三於98年10月20日13時許，為警在高雄市三民
        區○○○路100 號12樓之2 緝獲，並送監執行後，於98
        年11月1 日被告戴錫三兒子戴哲偉前往監所接見及98年
        11月2 日戴哲偉、女友涂惠琳前往監所時，均多次向兒
        子戴哲偉、女友涂惠琳提及寄放在石維華處之「車」（
        台語），且深怕因為「車」之關係為警查獲，有98年11
        月1 日被告戴錫三與接見人戴哲偉之接見錄音光碟及98
        年11月2 日下午被告戴錫三與涂惠琳之接見錄音光碟之
        勘驗報告各1 份附卷足據（偵卷一第86至95頁、第111
        至116 頁），然證人即同案被告石維華於偵查及審理中
        均證稱：沒有跟被告戴錫三借過車輛，被告戴錫三也沒
        有車輛放在他那裡等語（偵卷一第128 頁、本院卷二第
        152 頁背面），證人涂惠琳於偵查中證稱：小貨車沒有
        借給石維華過等語（偵卷一第166 頁），被告戴錫三於
        偵查時亦供稱：沒有車輛放在石維華那裡等語（偵卷一
        第149 頁），被告戴錫三於偵查所述與證人即同案被告
        石維華、證人涂惠琳所證互核相符，可見被告戴錫三並
        無車輛借予石維華，亦無車輛停放石維華處。被告戴錫
        三於偵查時雖改稱：會客時談及「車子放在石維華那裡
        」是指有1 台貨車放在釣蝦場那裡等語（偵卷一第150
        頁），縱被告戴錫三真有車輛放在釣蝦場，亦無需告知
        來接見之兒子戴哲偉、女友涂惠琳「車」放在石維華處
        ，直接告知停放地點即可，豈會於接見時提及「石頭也
        進來了，那台車咧？」、「我那天跟你說放在那間房子
        那台車，在石頭那裡。」、「我很後悔你知道嗎？我很
        後悔我那時候很想把他拿回去。」等語（偵卷一第87頁
        、第90頁），若停放在石維華處真的是1 部車輛，縱使
        石維華為警查獲，被告戴錫三有何後悔之必要？顯見被
        告戴錫三於接見時所提及寄放在石維華處之「車」（台
        語）並非指真的車輛，而係另有所指。
  （四）綜上，被告戴錫三係將槍枝寄放石維華處，由石維華保
        管一節，堪以認定。是被告戴錫三辯稱：沒有於98年8
        月20日去找石維華，也沒有放東西在他那邊云云，顯不
        足採
三、綜上所述，本件事證已臻明確，被告2 人犯行已可認定，自
    應依法論科。
四、論罪科刑部分：
  （一）按寄藏與持有槍砲，均係將物置於自己實力支配之下，
        僅寄藏必先有他人之持有行為，而後始為之受寄代藏而
        已，故寄藏之受人委託代為保管，其保管之本身所為之
        持有，既係寄藏之當然結果，法律上自宜僅就寄藏行為
        為包括之評價，不應另就持有予以論罪，最高法院74年
        台上字第3400號判例意旨可資參照。核被告戴錫三所為
        ，係犯槍砲彈藥刀械管制條例第8 條第4 項之未經許可
        ，持有可發射子彈具有殺傷力之改造手槍罪；核被告石
        維華所為，係違反槍砲彈藥刀械管制條例第8 條第4 項
        之未經許可寄藏可發射子彈具有殺傷力之改造手槍罪，
        被告石維華寄藏槍枝後之持有行為，係寄藏行為之當然
        結果，不另論罪。
  （二）又被告戴錫三、石維華分別有如事實欄第一部份所載之
        論罪科刑執行情形，有臺灣高等法院被告前案紀錄表各
        1 份在卷可稽，渠等均受有期徒刑執行完畢，5 年以內
        故意再犯本件有期徒刑以上之罪，均為累犯，俱應依刑
        法第47條第1 項之規定，加重其刑。
  （三）本院審酌被告戴錫三、石維華非法持有、寄藏具殺傷力
        之槍枝，對他人之身體、生命及社會治安均構成潛在之
        危險，影響社會秩序情節重大，所為實屬不該，事後仍
        飾詞冀圖卸責，未見悔意，惟念渠等尚未持以犯他罪，
        對社會尚未產生具體損害，並衡以扣案槍枝之數量及犯
        罪動機、目的等一切情狀，認公訴人具體求刑為適當，
        爰分別量處如主文所示之刑，並就併科罰金部分均諭知
        易服勞役之折算標準如主文所示，以資懲儆。
  （四）扣案之仿BERETTA 廠M9型半自動改造手槍1 枝（含彈匣
        1 個，槍枝管制編號：000000 0000 號），具有殺傷力
        ，已如前述，屬違禁物，應依刑法第38條第1 項第1 款
        之規定宣告沒收。又扣案之牛皮紙袋1 只、黑色皮包1
        只雖用以包裝上開具有殺傷力之改造手槍，然被告戴錫
        三否認牛皮紙袋、黑色皮包為其所有，亦非違禁物，爰
        不併予宣告沒收；至扣案之口徑9mm 制式子彈24顆、已
        擊發之口徑9mm 制式彈殼1 顆，經送請內政部警政署刑
        事警察局鑑定後，認：(1)送鑑子彈24顆，鑑定情形如下
        ：12顆，認均係口徑9mm 制式子彈，採樣4 顆試射：
        l 顆，雖可擊發，惟發射動能不足，認不具殺傷力；3
        顆，無法擊發，認不具殺傷力12顆，認均係口徑9mm
        制式子彈，彈底均具撞擊痕跡，採樣4 顆試射，無法擊
        發，認不具殺傷力；(2)送鑑彈殼1 顆，認係已擊發之口
        徑9mm （9x19mm）制式彈殼，有該局98年12月4 日刑鑑
        字第09 80154786 號鑑定書1 份及所附照片6 張附卷可
        查（偵卷一第124 至125 頁），足見上開扣案之子彈24
        顆、彈殼1 顆，均不具殺傷力，亦均非違禁物，爰俱不
        併宣告沒收，併予述明。
據上論斷，應依刑事訴訟法第299 條第1 項前段，槍砲彈藥刀械
管制條例第8 條第4 項，刑法第11條前段、第47條第1 項、第42
條第3 項、第38條第1 項第1 款，判決如主文。
本案經檢察官李宜穎到庭執行職務。
中    華    民    國   100    年    2     月    15    日
                  刑事第七庭  審判長法  官  陳  箐
                                    法  官  洪培睿
                                    法  官  廖華君
以上正本證明與原本無異。
如不服本判決應於收受送達後10日內向本院提出上訴書狀，並應
敘述具體理由；如未敘述上訴理由者，應於上訴期間屆滿後20日
內向本院補提理由書( 均須按他造當事人之人數附繕本) 「切勿
逕送上級法院」。
中    華    民    國   100    年    2     月    15    日
                                    書記官  許珈綺
附錄本判決論罪科刑法條：
槍砲彈藥刀械管制條例第8條
未經許可，製造、販賣或運輸鋼筆槍、瓦斯槍、麻醉槍、獵槍、
空氣槍或第4 條第1 項第1 款所定其他可發射金屬或子彈具有殺
傷力之各式槍砲者，處無期徒刑或5 年以上有期徒刑，併科新臺
幣1 千萬元以下罰金。
未經許可，轉讓、出租或出借前項所列槍枝者，處5 年以上有期
徒刑，併科新臺幣1 千萬元以下罰金。
意圖供自己或他人犯罪之用，而犯前二項之罪者，處無期徒刑或
7 年以上有期徒刑，併科新臺幣1 千萬元以下罰金。
未經許可，持有、寄藏或意圖販賣而陳列第1 項所列槍枝者，處
3 年以上10年以下有期徒刑，併科新臺幣700 萬元以下罰金。
第1 項至第3 項之未遂犯罰之。